【裁判字號】    92,台上,1977
【裁判日期】    920416
【裁判案由】    違反毒品危害防制條例
【裁判全文】
最高法院刑事判決                              九十二年度台上字第一九七七號
    上  訴  人  甲○○
    選任辯護人  蔡瑞煙律師
右上訴人因違反毒品危害防制條例案件，不服台灣高等法院台中分院中華民國九十二
年一月二十八日第二審判決（九十一年度上重訴字第四二號，起訴案號：台灣台中地
方法院檢察署九十年度偵字第二二七六一號），提起上訴，本院判決如左：
    主  文
原判決關於販賣第一級毒品部分撤銷，發回台灣高等法院台中分院。
其他上訴駁回。
    理  由
一撤銷發回部分：
本件原判決認定上訴人甲○○在中國大陸認識自稱「林金興」之綽號「林董」之男子
，因「林董」前曾在中國大陸向不詳姓名之人販入第一級毒品海洛因，在台灣中部地
區無熟識值得信任之朋友可提供場所存放，適上訴人在中國大陸購置房屋，無力繳交
貸款，由「林董」先代為繳交，即委由上訴人在台中地區提供處所，作為其自中國大
陸地區運送該海洛因至台灣地區（此部分上訴人未參與）後，轉運至台灣中部地區之
貯存場所，俾便販賣時提貨。「林董」遂先自行委由綽號「阿弟」之成年男子，於民
國九十年十二月二日左右，將海洛因磚八十塊（每塊毛重約三百五十公克）轉運至上
訴人位於台中縣太平市○○街六十七巷二弄二號三樓住處放置，由上訴人負責保管，
嗣上訴人並與「林董」、「阿弟」三人共同基於意圖營利販賣第一級毒品海洛因之概
括犯意聯絡，自九十年十二月四日起，每次待「林董」與買主取得連繫後，即由甲○
○將置於其住所之海洛因，交由「林董」指示前來取貨之「阿弟」販賣牟利，並先後
三次在不詳時間、不詳地點，以不詳之獲利價格，由「阿弟」將海洛因出售予不詳之
人，每次約一至二塊海洛因磚，「阿弟」事後並將販賣海洛因部分所得之新台幣（下
同）七十九萬八千元交與上訴人統籌處理。迨於九十年十二月二十一日下午四時五十
分許，上訴人依「林董」之指示，將置放其住處之海洛因磚中之十塊攜出，欲至約定
之台中市○○路與軍功路口交付與「阿弟」販賣，在行經台中縣太平市○○街六十七
巷口時，即為台灣台中地方法院檢察署檢察官指揮調查人員當場查獲而未遂，並扣得
海洛因磚十塊（毛重約三六六０公克，純度為百分之八十三點一六），復至其台中縣
太平市○○街六十七巷二弄二號三樓住處，扣得海洛因磚六十二塊、散裝之海洛因二
十三包（毛重共約二三六二０公克，純度為百分之八三點一六）、販賣海洛因所得之
現金七十九萬八千元及如原判決附表一編號(四)、(五)所示之物等情。因而維持第一審關
於論處上訴人共同連續販賣第一級毒品罪刑部分之判決（無期徒刑），駁回此部分上
訴人在第二審之上訴，固非無見。
惟查：(一)、科刑之判決書所記載之犯罪事實，為論罪科刑適用法律之基礎，故凡於適
用法令有關之重要事項，如犯罪時間、地點、方法等項，必須詳加認定，明確記載，
始足為適用法律之依據。原判決前揭事實記載，上訴人將置於其住所之海洛因，交由
「林董」指示前來取貨之「阿弟」販賣牟利，並先後三次在不詳時間、不詳地點，以
不詳之獲利價格，由「阿弟」將海洛因出售與不詳之人，每次約一至二塊海洛因等情
。有關販賣之時間、地點、價錢及購買之人均記載為不詳，其事實之記載有欠明確，
難資為適用法律之依據。(二)、被告之自白，不得作為有罪判決之唯一證據，仍應調查
其他必要之證據，以察其是否與事實相符，刑事訴訟法第一百五十六條第二項定有明
文。原判決依憑上訴人於偵審中之相關自白認定上訴人有前述與「林董」、「阿弟」
等，先後三次在不詳之時間、地點，以不詳之價格，出售海洛因與不詳之人。但究竟
有何補強證據證明此部分之自白與事實相符，原判決未詳予調查說明，遽憑此部分自
白為斷罪之資料，自有可議。(三)、毒品危害防制條例第十九條第一項規定，犯第四條
之罪者，其因犯罪所得之財物，沒收之，如全部或一部不能沒收時，追徵其價額或以
其財產抵償之。係採義務沒收主義，且不以扣案者為限。原判決事實欄記載「阿弟」
將販賣海洛因部分所得七十九萬八千元交與上訴人統籌處理等情，如果無訛，則上訴
人等販賣第一級毒品海洛因所得之財物，是否僅扣案之七十九萬八千元？非無疑義而
待釐清，乃原判決對此未詳予調查說明，僅諭知扣案之七十九萬八千元沒收，自有未
洽。上訴意旨指摘原判決關於此部分不當，非無理由，應認有撤銷發回更審之原因。
二上訴駁回部分：
按上訴得對於判決之一部為之；未聲明為一部者，視為全部上訴；又刑事訴訟法第三
百七十六條所列各罪之案件，經第二審判決者，不得上訴於第三審法院，刑事訴訟法
第三百四十八條第一項、第三百七十六條定有明文。本件上訴人因違反毒品危害防制
條例案件，不服原審判決提起上訴，並未聲明為一部上訴，自應視為全部上訴。惟原
判決關於持有第二級毒品部分，原審係依毒品危害防制條例第十一條第二項論處罪刑
，核屬刑事訴訟法第三百七十六條第一款之案件。依上開說明，既經第二審判決，自
不得上訴於第三審法院，上訴人竟復併予提起上訴，顯為法所不許，應予駁回。
據上論結，應依刑事訴訟法第三百九十七條、第四百零一條、第三百九十五條前段，
判決如主文。
中      華      民      國    九十二    年      四      月     十六     日
                              最高法院刑事第三庭
                                  審判長法官  董  明  霈
                                        法官  林  茂  雄
                                        法官  王  居  財
                                        法官  張  祺  祥
                                        法官  石  木  欽
      右正本證明與原本無異
                                              書  記  官
中      華      民      國    九十二    年      四      月    二十二    日


司法院資訊處製作；財團法人民間司法改革基金會備份。
